【裁判字號】    97,訴,2533
【裁判日期】    970930
【裁判案由】    違反毒品危害防制條例
【裁判全文】
臺灣彰化地方法院刑事判決              97年度訴字第2533號
公  訴  人  臺灣彰化地方法院檢察署檢察官
被      告  甲○○
上列被告因違反毒品危害防制條例案件，經檢察官提起公訴（97
年度毒偵字第3048號），本院依簡式審判程序判決如下：
    主  文
甲○○施用第一級毒品，累犯，處有期徒刑柒月。扣案如附表所
示之毒品沒收銷燬。
    事  實
一、甲○○前因施用毒品案件，經本院以91年度訴字第889 號判
    決處有期徒刑9 月確定，於民國93年3 月15日縮刑期滿執行
    完畢。另因施用毒品案件，經本院以91年度毒聲字第1430號
    裁定送觀察、勒戒後，因評定認有繼續施用毒品傾向，經本
    院以91年度毒聲字第1644號裁定令入戒治處所施以強制戒治
    ，於92年6 月28日執行完畢釋放；復於前開強制戒治執行完
    畢釋放後5 年內之96年12月間，因施用毒品案件，經本院以
    97年度訴字第696 號判決處有期徒刑5 月、5 月，並定應執
    行刑為有期徒刑9 月，嗣經撤回上訴而確定。仍不知警惕，
    復基於施用第一級毒品海洛因之犯意，於97年7 月19日中午
    12時許，在彰化縣員林鎮○○街85號6 樓住處，將海洛因摻
    水混合後，以注射針筒注射體內之方式，施用海洛因1 次。
    嗣於同年月21日中午12時40分許，因形跡可疑，為警在彰化
    縣員林鎮○○路○ 段590 號前盤查，甲○○於有偵查犯罪職
    權之機關或個人發覺其犯罪前，自動向彰化縣警察局員林分
    局警員自首其上開施用第一級毒品犯行，並交付其施用剩餘
    如附表所示之毒品1 包，主動接受裁判。
二、案經彰化縣警察局員林分局報告臺灣彰化地方法院檢察署檢
    察官偵查起訴。
    理  由
一、本件被告甲○○所涉為死刑、無期徒刑、最輕本刑為3 年以
    上有期徒刑或高等法院管轄第一審案件以外之罪，並於本院
    行準備程序時就被訴事實為有罪之陳述，本院合議庭依刑事
    訴訟法第273 條之1 第1 項規定，裁定改由受命法官獨任行
    簡式審判程序，先予敘明。
二、按毒品危害防制條例就施用毒品者，僅限於「初犯」及「5
    年後再犯」二種情形，始應先經觀察、勒戒或強制戒治程序
    。倘被告於5 年內已再犯，經依法追訴處罰，縱其第3 次（
    或第3 次以上）再度施用毒品之時間，在初犯經觀察、勒戒
    或強制戒治執行完畢釋放5 年以後，已不合於「5 年後再犯
    」之規定，且因已於「5 年內再犯」，顯見其再犯率甚高，
    原實施觀察、勒戒或強制戒治，已無法收其實效，即應依毒
    品危害防制條例第10條處罰（參照最高法院95年度第7 次刑
    事庭會議決議意旨）。本件被告前因施用毒品案件，經本院
    以91年度毒聲字第1430號裁定送觀察、勒戒後，因評定認有
    繼續施用毒品傾向，經本院以91年度毒聲字第1644號裁定令
    入戒治處所施以強制戒治，於92年6 月28日執行完畢釋放；
    復於前開強制戒治執行完畢釋放後5 年內之96年12月間，因
    施用毒品案件，經本院以97年度訴字第696 號判決處有期徒
    刑5 月、5 月，並定應執行刑為有期徒刑9 月，嗣經撤回上
    訴而確定等情，有上開判決、臺灣高等法院被告前案紀錄表
    、臺灣高等法院在監在押全國紀錄表各1 份在卷可憑，是被
    告曾於強制戒治執行完畢釋放後，5 年內再犯毒品危害防制
    條例第10條之罪，並經法院判處罪刑確定，復為本件施用第
    一級毒品犯行經警查獲，依上開說明，自與前揭條例第20條
    第3 項之規定僅得適用於「5 年後再犯」之情形不符，本件
    公訴人逕行起訴，並無不合。
三、上揭犯罪事實業據被告於警詢、偵訊及本院審理時坦承不諱
    （見偵卷第4 、23頁、本院97年9 月17日準備程序及審判筆
    錄），經查：
  (一)被告為警所採集之尿液，經檢驗呈嗎啡陽性反應，有彰化縣
    警察局員林分局委託檢驗尿液代號與真實姓名對照認證單、
    詮昕科技股份有限公司濫用藥物尿液檢驗報告（見偵卷第12
    、30頁）各乙紙附卷可稽，並有如附表所示之毒品1 包扣案
    可證，及法務部調查局濫用藥物實驗室97年8 月21日調科壹
    字第09723034010 號鑑定書（見本院卷）在卷可佐，足認被
    告上開自白與事實相符。
  (二)另按刑法第62條所謂「發覺」，固非以有偵查犯罪職權之機
    關或人員確知其人犯罪無誤為必要，而於對其發生嫌疑時，
    即得謂為已發覺；但此項對犯人之嫌疑，仍須有確切之根據
    得為合理之可疑者，始足當之，若單純主觀上之懷疑，要不
    得謂已發生嫌疑（最高法院72年度臺上字第641 號判例意旨
    參照）。本件被告係於97年7 月21日中午12時40分許，因形
    跡可疑，為警在彰化縣員林鎮○○路○ 段590 號前盤查，被
    告於有偵查犯罪職權之機關或個人發覺其犯罪前，自動向彰
    化縣警察局員林分局警員自首其上開施用第一級毒品犯行，
    並交付其施用剩餘如附表所示之毒品1 包，此有彰化縣警察
    局員林分局東山派出所97年7 月21日第1 次偵訊筆錄、彰化
    警察局田中分局扣押筆錄、本院電話洽辦公務記錄單各1 份
    附卷可稽（見偵卷第4 、8 頁、本院卷），足認被告確係在
    警員未發現有確切之根據得為合理懷疑其有本案犯行前，即
    主動供述其施用第一級毒品海洛因，自係符合自首之要件無
    誤。
  (三)綜上，本件事證明確，被告犯行洵堪認定，應依法論科。
四、論罪科刑之理由
    按海洛因為毒品危害防制條例第2 條第2 項第1 款所規定之
    第一級毒品，被告施用海洛因之行為，核係犯毒品危害防制
    條例第10條第1 項施用第一級毒品罪。被告為供施用而持有
    該毒品之低度行為，應為施用之高度行為所吸收，不另論罪
    。被告前因施用毒品案件，經本院以91年度訴字第889 號判
    決處有期徒刑9 月確定，於93年3 月15日縮刑期滿執行完畢
    ，有臺灣高等法院被告前案紀錄表可稽，被告於有期徒刑執
    行完畢後5 年內又故意再犯本案之罪，為累犯，應依刑法第
    47條第1 項規定，加重其刑。被告對有偵查犯罪職權之機關
    或個人未發覺之本案施用毒品犯行之罪，自首而接受裁判，
    已如前述，應依刑法第62條前段規定，減輕其刑，並依法先
    加後減之。爰審酌被告曾因施用毒品經送觀察、勒戒及強制
    戒治，仍未知警惕，再犯本案之罪，足見其雖經觀察、勒戒
    及強制戒治等治療程序，仍未徹底戒除惡習遠離毒害，顯未
    能善體國家設置觀察、勒戒及戒治機構，協助毒品施用者戒
    除毒害之良法美意，惟念及施用毒品本質上係戕害自身健康
    之行為，尚未嚴重破壞社會秩序或侵害他人權益，暨其犯罪
    之動機、目的、所生危害及坦承犯行，態度良好等一切情狀
    ，量處如主文所示之刑，以資警惕。扣案如附表所示白色粉
    末1 包為第一級毒品海洛因，有上揭法務部調查局鑑定書1
    紙附卷足憑，應依毒品危害防制條例第18條第1 項前段沒收
    銷燬。又盛裝上述扣案海洛因毒品之空包裝袋，因一般係以
    傾倒之方式，將包裝袋內之毒品海洛因倒出而與包裝袋分離
    而稱重，必要時，輔以刮杓刮取袋內粉末，然無論依何種方
    式分離，包裝袋內均有極微量之毒品海洛因殘留，業經法務
    部調查局93年3 月19日調科壹字第09300113060 號函釋在案
    ，足認前揭空包裝袋內均含極微量海洛因殘留而無法析離，
    亦應整體視為查獲之毒品海洛因，併依毒品危害防制條例第
    18條第1 項前段規定，宣告沒收銷燬如主文所示。
據上論斷，應依刑事訴訟法第273 條之1 第1 項、第299 條第1
項前段，毒品危害防制條例第10條第1 項、第18條第1 項前段，
刑法第11條、第47條第1 項、第62條前段，判決如主文。
本案經檢察官蔡曉崙到庭執行職務。
中    華    民    國    97    年    9     月    30    日
                  刑事第三庭  法  官  楊舒嵐
以上正本證明與原本無異。
如不服本判決，應於判決送達後10日內，向本院提出上訴書狀，
上訴書狀應「敘述具體上訴理由」，並按他造當事人之人數附繕
本。「切勿逕送上級法院」。
中    華    民    國    97    年    10    月    1     日
                              書記官  張木松
附表：第一級毒品海洛因壹包（驗餘淨重零點捌伍公克，空包裝
      重零點壹公克）。
附錄論罪科刑法條：
毒品危害防制條例第10條第1項
施用第一級毒品者，處 6 月以上 5 年以下有期徒刑。


司法院資訊處製作；財團法人民間司法改革基金會備份。
